【裁判字號】    90,交易,517
【裁判日期】    901213
【裁判案由】    公共危險
【裁判全文】
臺灣桃園地方法院刑事判決                          九十年度交易字第五一七號
    公  訴  人  臺灣桃園地方法院檢察署檢察官
    被      告  甲○○
右列被告因公共危險案件，經檢察官聲請簡易判決處刑（九十年度偵字第九九二四號
），本院受理後（九十年度桃交簡字第七一二號），認不宜以簡易判決處刑，而改依
通常程序審理，本院判決如左：
    主  文
甲○○無罪。
    理  由
一、本件被告甲○○被訴公共危險案件，原經檢察官聲請以簡易判決處刑，經本院桃
    園簡易庭認不宜簡易判決處刑，而改依通常程序審理，合先敘明。
二、公訴意旨略以：被告甲○○明知服用酒類不能安全駕駛動力交通工具時，不得駕
    駛動力車輛，仍於九十年六月十六日二十三時五十三分許，酒後已不能駕駛動力
    車輛時，駕駛ＨＥ─七六○九號自小客車，在中壢市○○路、中豐路口處，為警
    攔車檢查，經測試酒精濃度達○點六七ＭＧ／Ｌ而查獲。因認被告涉犯刑法第一
    百八十五條之三之服用酒類不能安全駕駛之罪嫌。
二、按犯罪事實應依證據認定之，無證據不得推定其犯罪事實，刑事訴訟法第一百五
    十四條定有明文。又認定不利於被告之事實，須依積極證據，苟積極證據不足為
    不利於被告事實之認定時，即應為有利於被告之認定，更不必有何有利之證據，
    最高法院三十年上字第八一六號著有判例可資參照。
三、公訴人認定被告甲○○右揭犯罪，無非係以右揭事實，有警員作成之酒精濃度呼
    氣測試紙、測試觀察膱務報告，為其主要論據。訊據被告坦承吃薑母鴨後駕駛上
    開自小客車行駛於道路，惟堅詞否認犯行，辯稱：當時有三人在作酒測，移送之
    酒測單非其吐氣之結果，且警方當時作第二次酒測時，數值為零，並非不能安全
    駕駛等語。經查：
  （一）被告甲○○於警訊時已否認移送之酒精測試紙係其所測得，並堅決否認有飲
        酒之事實（參偵卷第四頁背面、第五頁、第六頁背面），嗣於檢察官偵訊時
        ，亦堅詞否認有飲酒一事，尚難認被告有自白犯罪。
  （二）卷附序號○二五三○六Ｄ酒精測試紙上確無被告之簽名（參偵卷第九頁），
        惟訊據被告坦承有食用薑母鴨一節，而薑母鴨在料理過程中，均會加入大量
        的米酒，此為一般社會之常情，徵以證人即當時攔檢之員警李英傑到庭證稱
        ：被告當時測三次，第一次確為○點六七ＭＧ／Ｌ，因此，被告酒後駕車上
        路之事實，應可認定。惟質之證人即員警李英傑亦證稱：被告在第一次測的
        上開數值後約三十分鐘，作第三次測試，數值確實變成零（參本院九十年十
        月十九日訊問筆錄），是被告辯稱測試結果為零，亦非無稽。依據法務部八
        十八年十月一日法八八檢字第○○三六四一號函所附台北醫學院附設醫院精
        神科主任蔡尚穎之「酒精對人體生理與行為之影響」報告指出：「酒精代謝
        的速率與酒精攝取量有關，國際上依據英國健康教育會義訂定一單位的飲用
        量約８至１０克的純酒精攝取，換算為國人常飲用之酒類約等於：２００毫
        升啤酒、１００毫升香檳、１２０毫升保力達或男子漢、６０毫升紹興酒、
        ３０毫升蔘茸酒、２０毫升白蘭地或ｘ．ｏ，而每一單位的酒量經攝取後體
        內血液酒精濃度（簡稱ＢＡＣ）約為０．０１５％即１５ｍｇ／ｄｌ，而酒
        精代謝速率約每１５ｍｇ／ｄｌ需一小時，以漢人之成年男子研究酒精代謝
        的速率，依每一公斤體重飲用０．６克純酒精（約每人５至六單位之飲酒量
        ）後發現：在一小時左右ＢＡＣ達到最高約為０．０７５％，三小時之後才
        會低於０．０５％。而ＢＡＣ僅０．０１５％即可能會影響駕駛能力，當Ｂ
        ＡＣ超過０．０５％則不論國內外的調查報告均顯示大大提高交通傷亡的機
        率。」，因此，依人體之代謝速度，如被告確已飲酒過量，致不能安全駕駛
        ，則理應不致於半小時內，將體內之酒精全部排除，是被告在第一次測試時
        ，出現○．六七ＭＧ／Ｌ，可能係因食用薑母鴨後不久，口中猶留有大量薑
        母鴨之酒精，即受警攔檢所致，惟因薑母鴨之酒精係經煮沸過，會破壞其酒
        精成分，因此，其後酒測為零，是被告是否已達不能安全駕駛，尚難徒以該
        紙酒測單而遽以認定。
  （三）又按刑法第一百八十五條之三之公共危險罪，除行為人須有服用毒品、麻醉
        藥品，酒類或其他相類之物外，尚以須達到不能安全駕駛動力交通工具之程
        度為其構成要件。酒精對人體之影響程度，係一般人飲酒後達到０．５５Ｍ
        Ｇ／Ｌ標準時，通常會呈現之狀況，然個人因體質狀況之不同，縱酒後吐氣
        之酒精含量已達上開標準，但個人顯現之狀況仍有可能因人而異，是酒測結
        果應僅係作為判斷之參考值，尚非絕對標準，是個人酒後是否已達不能安全
        駕駛之程度，仍須從個案之具體事證上加以判斷。而本案員警攔查被告時，
        並未實際對被告進行行為觀察，僅在最後一項表示酒精濃度過高，有卷附查
        獲後測試、觀察職務報告可稽（參偵卷第八頁），是亦難以該份報告認定被
        告已達不能安全駕駛之程度。
  綜合上述，本案被告雖有食用薑母鴨後駕車之事實，但尚乏已達不能安全駕駛之證
  明，此外復查無其他積極證據足資證明被告所為充分該當上開公共危險罪之構成要
  件，而被告亦不負有自證無罪之義務，揆諸前揭條文規定及判例意旨，應為被告無
  罪判決之諭知。
據上論斷，應依刑事訴訟法第四百五十二條、第三百零一條第一項前段，判決如主文
。
本案經檢察官張立中到庭執行職務。
中      華      民      國    九十      年     十二     月     十三     日
                                      臺灣桃園地方法院刑事第二庭
                                          審判長法  官  王  兆  飛
                                                法  官  林  明  洲
                                                法  官  李  桂英
右正本證明與原本無異。
如不服本判決，應於判決送達後十日內向本院提出上訴狀（應附繕本），上訴於臺灣
高等法院。
                                                書記官  梁  麗  雲
中      華      民      國    九十      年     十二     月     十三     日


司法院資訊處製作；財團法人民間司法改革基金會備份。
